臺灣高雄地方法院刑事判決　　　　　　　96年度易緝字第46號
公　訴　人　臺灣高雄地方法院檢察署檢察官
被　　　告　乙○○
選任辯護人　劉豐州律師
　　　　　　陳韋利律師
上列被告因竊盜案件，經檢察官提起公訴（89年度偵字第9749號
），本院判決如下：
    主  文
乙○○竊盜，處有期徒刑參月，如易科罰金，以銀元參佰元即新
臺幣玖佰元折算壹日。
    事  實
一、乙○○於民國89年2 月8 日晚間7 時54分許，前往位於高雄
    市三民區○○○路192 號之「傑喬3C大賣場」，竟意圖為自
    己不法之所有，趁無人注意之際，自該賣場之貨架上取下AS
    US廠牌之DVD 光碟機1 部，並以其所持之海報加以包藏，以
    掩人耳目，於同日晚間7 時56分許，未經結帳即將上開DVD
    光碟機攜出店外而竊取得手；旋復基於同一竊盜之接續犯意
    ，於同日晚間7 時58分許再次進入上開賣場內，並以同一手
    法再次竊取ASUS廠牌之DVD 光碟機1 部得手後離開，該2 部
    光碟機價值計新臺幣（下同）7,500 元。嗣經該賣場之店長
    甲○○及經理丙○○盤點發現虧損，立即調閱賣場內監視錄
    影帶比對，得知上情。迨乙○○於同年3 月21日下午7 時50
    分許，行經上開賣場，甲○○及丙○○2 人發現後，立刻自
    店內追出，並將乙○○帶至該賣場地下室之辦公室內，洽談
    前揭竊盜行為之賠償事宜，經乙○○聯絡其舅吉廣銀到場斡
    旋後，雙方同意以100 萬元作為賠償，並簽立和解書，由吉
    廣銀當場給付現金1 萬元及簽發面額9 萬元、90萬元之本票
    各乙紙予甲○○及丙○○2 人後離開。然乙○○於事後因心
    有未甘，以甲○○及丙○○2 人涉犯恐嚇取財罪嫌而報警處
    理（此部分業經法院判決無罪確定），始悉全情。
二、案經高雄市政府警察局報告臺灣高雄地方法院檢察署偵查起
    訴，嗣因被告於本院審判中逃匿，經本院發布通緝，於96年
    3月20日緝獲。
    理  由
一、本件關於證據能力之判斷：
  (一)、按「被告以外之人於審判外之言詞或書面陳述，除法律有
      規定者外，不得作為證據」，刑事訴訟法第159 條第1 項
      定有明文。本件證人即同案被告甲○○、丙○○於警詢中
      所言，均係被告以外之人於審判外之陳述，且無刑事訴訟
      法第159 條之2 、第159 條之3 各款所定可信之特別情況
      ，依上開條文規定，尚不得作為證據。
  (二)、次按「證人依法應具結而未具結者，其證言不得作為證據
      」，刑事訴訟法第158 條之3 規定甚明。查其立法理由旨
      在擔保該證人之證言，係據實陳述之可信性，故未依法具
      結者，依證據絕對排除法則，當然無證據能力，不得作為
      論罪之基礎，自不得因當事人於審判程序之同意，或未於
      言詞辯論終結前聲明異議視為同意，而可認該未具結之證
      言，即得作為證據，亦即縱有同法第159 條之5 第1 、2
      項之情形，亦應受同法第158 條之3 規定之限制（最高法
      院94年度臺上字第4298號判決參照）。又同案被告對其他
      被告之案件而言，乃被告以外之第三人，本質上屬於證人
      ，依法自有上開規定之適用。查本件同案被告即證人甲○○、丙○○於偵查中及本院先前之審判程序（即本院89年
      度易字第4140號案件）固經檢察官及法官依法傳訊到庭，
      然其等均未以證人身份依法具結而為證述，故縱被告及辯
      護人僅否認證人甲○○、丙○○偵查中指訴之證據能力，
      然參以前揭說明，本院仍未可將其等於偵查及先前審判程
      序中之供述逕採為本件適法之證據。
  (三)、復按「被告以外之人於審判外之陳述，雖不符前4 條之規
      定，而經當事人於審判程序同意作為證據，法院審酌該言
      詞陳述或書面陳述作成時之情況，認為適當者，亦得為證
      據」、「當事人、代理人或辯護人於法院調查證據時，知
      有第159 條第1 項不得為證據之情形，而未於言詞辯論終
      結前聲明異議者，視為有前項之同意」，刑事訴訟法第15
      9 條之5 第1 、2 項分別定有明文，而上開規定之立法意
      旨在於傳聞證據未經當事人之反對詰問予以核實，原則上
      先予排除，惟若當事人已放棄詰問或未聲明異議，基於證
      據資料愈豐富，愈有助於真實發現之理念，且強化言詞辯
      論主義，法院自可承認該傳聞證據例外擁有證據能力。經
      查，證人吉廣銀於警詢中之證述，雖係被告以外之人於審
      判外之陳述，性質上屬傳聞證據，惟經檢察官、被告及辯
      護人同意作為證據，又本院審酌該言詞陳述作成時之情況
      ，並查無其他不法之情狀，足認為得為本案之證據，依刑
      事訴訟法第159 條之5 之規定具有證據能力。
  (四)、又「法院或檢察官得囑託醫院、學校或其他相當之機關、
      團體為鑑定，或審查他人之鑑定，並準用第203條至第206
      條之1 之規定」、「鑑定之經過及其結果，應命鑑定人以
      言詞或書面報告」，刑事訴訟法第208 條第1 項前段、第
      206 條第1 項亦有規定。故經法院、檢察官囑託相當之機
      關為鑑定後，由鑑定人以書面報告其鑑定之結果者，依上
      開條文規定，即屬法律有規定而得為證據。是本院經囑託
      行政院國軍退除役官兵輔導委員會高雄榮民總醫院（下稱
      高雄榮總）對被告於行為時之精神狀況進行鑑定，該院90
      年8 月30日 (90) 高總精字第9007771 號函所附之精神狀
      況鑑定書已就其鑑定之過程、依據及結論詳予記載，自得
      作為證據，先予敘明。
  (五)、至辯護人認證人陳錦禾於本院先前審判程序之證述，與本
      案待證事實無關連性，而被告所簽具之和解書1 份，則係
      非出於被告自由意志下所為，均無證據能力云云。然查，
      證人陳錦禾上開證述，係於本院審判程序中依法具結後所
      為，內容係有關被告於本案發生後洽談和解之情形，與本
      案事實自有關連性，上開證詞自當具有證據能力。另證人
      吉廣銀證稱其與被告確有簽署上開和解書，而當時丙○○
      、甲○○只說沒有解決前不准離開，若不賠償就要報警，
      並沒有說狠話，而其妻亦在外面等候，其行動並未受到限
      制，且曾進出店內向其妻說明處理情形2 、3 次，其亦未
      因對方要求100 萬而心生畏懼，當時被告在未上鎖的房間
      內，其則可自由活動，其與被告均未嘗試離開該處等語在
      卷（見偵卷第15頁、本院89 年 度易字第4140號卷第62、
      70 -71頁），足見被告與吉廣銀於簽署上開和解書時，其
      等行動自由並未受限制，且亦未因陷於畏懼而喪失意思決
      定之自由，上開和解書之製作應具任意性，自具有證據能
      力。
二、訊據被告乙○○固坦承確曾於89年2 月8 日至「傑喬3C大賣
    場」先後自貨架上將DVD 光碟機2 部取下，並於同年3 月21
    日行經該賣場時，遭丙○○、甲○○帶至賣場地下室簽立和
    解書，及由其舅吉廣銀交付現金1 萬元、面額計99萬元之本
    票2 紙作為賠償等事實，惟矢口否認有何竊盜犯行，辯稱：
    伊當初至上開大賣場是想要購買光碟機，但因該賣場內海報
    上之價格與標示之價格不一致，所以伊便將光碟機自貨架上
    取下，持往收銀臺對面之詢價區去詢問，之後便將光碟機置
    於該處，伊並未將光碟機帶離賣場，而伊於89年3 月21日簽
    和解書並非出自伊之本意，係因當時吉廣銀擔心伊之精神狀
    況及安危，勸伊先簽和解書脫困，伊才會簽該份和解書云云
    。經查：
  (一)、本件被害人所提出之賣場監視錄影帶業經檢察官於偵查中
      ，及本院89年度易字第4140號審判程序中分別當庭勘驗，
      其內容為「錄影帶畫面日期為89年2 月8 日，於4 分格畫
      面左下角，時間19時54分，有一貌似乙○○之男子手持類
      似海報之紙張，從貨架上取下貨品並夾藏於海報中；左上
      角係收銀臺之畫面，該男子於19時56分34秒時，未結帳即
      經過收銀臺，19時58分56秒再度進入並再次取下貨品，未
      經結帳即行離去，於19時58分（門口監視錄影器時間）離
      去；另於3 月21日20時23分14秒，該男子經過傑喬3C賣場
      門口，為丙○○發覺後追出，於20時26分23秒，將該名男
      子帶入賣場，吉廣銀於20時51分時到達賣場，並在一樓賣
      場走動，而甲○○及丙○○2 人在1 樓賣場處理店務」等
      情，有檢察官89年8 月11日勘驗筆錄及本院91年1 月31日
      勘驗筆錄在卷可查（見偵卷第20-21 頁、本院89年度易字
      第4140號卷第75頁），而被告亦自承該錄影帶中拿東西之
      男子確為其本人等語無誤（見本院卷第61頁），足見被告
      於當日確有自貨架上取下光碟機，並以海報紙包夾後，未
      經結帳即通過該賣場收銀臺之情形，堪以認定。
  (二)、被告雖辯稱其當日並未以海報紙夾藏光碟機，且未曾將光
      碟機攜出賣場云云，惟證人甲○○於本院審理時，亦到庭
      具結證稱其於89年間係擔任「傑喬3C大賣場」店長，當初
      其於盤點時發現虧損，因賣場內裝有監視錄影機，光碟機
      附近及結帳櫃檯處均有鏡頭在拍攝，經其比對錄影帶後，
      發現被告有拿取後未結帳的情形，錄影畫面中可以看到被
      告所持海報很大張，被告係將光碟機用海報遮著，夾在腋
      下，側身經過櫃檯通過，且結帳櫃檯便在大門口旁邊，只
      要離開櫃檯就已經到大門外了，又當時是春節期間，人手
      較少，所以賣場大門附近只有櫃檯處有人，而當時該店員
      的精神狀態不好，頭低低的，所以被告才能順利通過，另
      當時賣場內並無產品資訊詢問的服務臺，只有一般的結帳
      櫃檯，而櫃檯旁邊就是大門，櫃檯對面則是展示用的電腦
      ，監視器的攝影鏡頭係在門邊朝著櫃檯正前方的方向拍攝
      ，故顧客若去看展示的電腦，雖會從畫面中離開，但一般
      正常情形，不會有人先走出大門後又折回來看，且當時並
      未看到被告將光碟機放在收銀臺之情形等語明確（見本院
      卷第93-97 、104 頁），核與前開錄影帶勘驗結果均相符
      合。是該賣場之收銀臺既係緊鄰大門出口，而被告取下光
      碟機後，並未將光碟機放置於收銀臺上，而係未經結帳即
      行通過收銀臺，其顯然已將該2 部光碟機攜出賣場，且無
      可能自店外再行入內詢問店員甚明。又被告當時自貨架上
      取下光碟機時，係將之包藏於海報紙內，且夾藏於腋下而
      側身通過收銀臺往出口方向離開，並未於收銀臺前方停留
      ，或於通過收銀臺之前轉往店內他處徵詢店員，此與一般
      在賣場內向店員詢價之舉動顯然迥異，足認其應係為免收
      銀臺處之店員發現，而以海報紙加以包藏遮掩後通過收銀
      臺攜離賣場，其有為自己不法所有之意圖，已甚明顯。被
      告上開所辯，顯係事後脫卸之詞，不足採信。
  (三)、另被告於89年3 月21日遭丙○○、甲○○帶至上開賣場之
      辦公室後，經通知其舅吉廣銀到場，因為當時賣場內有張
      貼公告，若偷竊須賠償500 倍，經過討價還價之後，雙方
      以100 萬元達成和解，並由被告、吉廣銀共同簽立和解書
      ，吉廣銀並當場交付現金1 萬元及簽發票號面額分別為9
      萬元（票號：TH0000000 號、發票日89年3 月21日、到期
      日89年3 月22日）、90萬元（票號：TH0000000 號、發票
      日89年3 月21日、到期日89年3 月31日）之本票2 紙予丙○○、甲○○2 人收執等情，此經證人甲○○到庭證述無
      誤（見本院卷第96頁），且有上開和解書影本1 紙、本票
      影本2 紙附卷可按。被告雖辯稱其簽立上開和解書並非出
      於自願云云，惟當時其與吉廣銀並未遭限制行動自由，且
      丙○○、甲○○2 人亦未曾出言恫嚇而使其等喪失意思決
      定之自由，業如前述，況被告已為成年人，丙○○、甲○○2 人若欲以不法手段迫使被告簽立和解書，亦無大肆張
      揚要求被告家人到場之理，被告此部分所辯，並無可採。
      又證人吉廣銀證稱其於本件事發後，曾委請被告姊夫及市
      議員許坤龍之助理去談，希望將價格壓低一點等語在卷（
      見本院89年度易字第4140號卷第42頁），而證人即當時高
      雄市電腦公會理事長陳錦禾亦於本院審判程序中到庭證稱
      其於隔日下午接到楊色玉市議員服務處電話，說被告在傑
      喬3C大賣場偷DVD 碟機被抓到，希望透過其與業主談，請
      業主網開一面，其與丙○○電話聯絡後，轉達楊市議員希
      望雙方能私下和解的意思，但丙○○表示已被偷很多次，
      故不同意和解，一定要移送法辦，以遏止偷竊歪風等語明
      確（見本院89年度易字第4140號卷第68頁）。設若被告確
      未曾於上開賣場內竊取光碟機，則其於89年3 月21日行經
      該賣場外時，自可當場拒絕與丙○○、甲○○2 人進入賣
      場辦公室，且於嗣後聯繫其舅吉廣銀時，亦可於電話中立
      即澄清並無行竊之事，並要求吉廣銀馬上報警處理，以維
      其個人安全及權益，豈有於吉廣銀到場後，反與吉廣銀共
      同簽立鉅額賠償之和解書，且於離開之後，復行委託民意
      代表出面協調降低賠償金額之理。被告空言否認竊盜犯行
      ，惟其事後所為實與常情相悖，委難令人採信。
  (四)、被告另辯稱其罹有精神分裂症云云，惟經本院依職權委請
      高雄榮總就被告之精神狀態進行鑑定，其鑑定結果認「目
      前並未發現陳員有明顯之精神分裂症或其他精神病之症狀
      ，其主要問題應為自我發展及心理成長障礙所導致之人際
      關係處理障礙，神狀態並未達心神喪失或精神耗弱之程度
      」等情，此有該院90年8 月30日高總精字第9007771 號函
      附精神狀況鑑定書1 份在卷為憑（見本院89年度易字第41
      40號卷第55-58 頁），故此部分亦無從為其有利之認定，
      附此敘明。
  (五)、另辯護人雖聲請重新勘驗上開監視錄影帶，惟本件被告與
      丙○○、甲○○2 人，分別因涉有竊盜及恐嚇取財罪嫌，
      經檢察官於89年8 月31日提起公訴，然被告於本院審理中
      經多次傳、拘未到，本院乃於91年3 月26日就丙○○、甲○○所涉恐嚇取財罪嫌部分先行判決無罪，並於同年月29
      日對被告發布通緝，迄臺灣高等法院高雄分院於同年7 月
      31 日 就丙○○、甲○○2 人上開案件判決上訴駁回確定
      後，臺灣高雄地方法院檢察署檢察官遂於91年11月7 日將
      扣案之「傑喬3C大賣場」監視錄影帶3 捲，均發還予丙○○乙節，此有本院89年度易字第4140號卷宗、臺灣高雄地
      方法院檢察署91年度執他字第4325號執行卷宗可資佐憑，
      迨被告於96年3 月20日始行到案，而丙○○則經本院傳訊
      未到庭，並為檢察官捨棄調查，致無從得知上開監視錄影
      帶是否仍然存在，而不能於本院審判程序中重行調查，且
      上開錄影帶業經檢察官及本院前次審判程序先後勘驗2 次
      ，製有勘驗筆錄如上所述，其待證事實已臻明瞭而無再調
      查之必要，其此部分之聲請，應予駁回，併此敘明。
  (六)、綜上所述，本件被告竊盜犯行，事證明確，應依法論科。
三、查被告行為後，刑法第33條第5 款於94年2 月2 日修正為「
    罰金：新臺幣1000元以上，以百元計算之」，與修正前刑法
    第33條第5 款規定「罰金：1 元以上」相較，刑法分則中關
    於有罰金刑之規定者，於修法前最低度之法定刑係銀元1元
    即新臺幣3 元，而於修法後則係新臺幣1000元，比較修正前
    後之規定，修正後之規定較不利於行為人。另關於刑法罰金
    刑之規定，於刑法修正前並應依罰金罰鍰提高標準條例第1
    條規定，就其原定數額得提高為2 倍至10倍，但法律已依一
    定比率規定罰金或罰鍰之數額或倍數者，依其規定，而於95
    年6 月14日修正公布之刑法施行法第1 之1 條第2 項則規定
    ：「94年1 月7 日刑法修正時，刑法分則編未修正之條文定
    有罰金者，自94年1 月7 日刑法修正施行後，就其所定數額
    提高為30倍，但72年6 月26日至94年1 月7 日新增或修正之
    條文，就其所定數額提高為3 倍」，比較上開修正前後應適
    用之罰金刑所定數額之提高標準之規定，亦以被告行為時即
    修正前之罰金罰鍰提高標準條例第1 條規定，較有利於行為
    人。是被告所犯刑法第320 條第1 項之罪，應依刑法第2 條
    第1 項，依修正前之規定處斷。核被告乙○○所為，係犯修
    正前之刑法第320 條第1 項之竊盜罪。其先後2 次竊盜行為
    ，係於密接之時間內，在同一賣場內實施，行為之獨立性極
    為薄弱，在刑法評價上，以視數個舉動之接續施行，合為包
    括之一行為予以評價，較為合理，而屬接續犯。爰審酌被告
    前於81年間，亦有竊盜前科，並經判處緩刑確定，此有臺灣
    高等法院被告前案紀錄表卷可查，其未警惕悔改，正值青壯
    ，不思以正當方式取得財物，竟圖不勞而獲竊取他人之物，
    侵害他人之財產安全，所犯情節雖非重大，然其所為嚴重危
    害社會治安，敗壞社會風氣，且犯後仍狡詞否認犯行，顯無
    悔過之意，惟念其所竊取財物之價值非鉅，且已賠償被害人
    等一切情狀，酌情量處如主文所示之刑。另本件被告行為時
    之刑法第41條規定：「犯最重本刑為3 年以下有期徒刑以下
    之刑之罪，而受6 月以下有期徒刑或拘役之宣告，因身體、
    教育、職業或家庭之關係，執行顯有困難者，得以1 元以上
    、3 元以下折算1 日，易科罰金」，惟刑法第41條第1 項於
    90年1 月10日修正為第41條第1 項：「犯最重本刑為5 年以
    下有期徒刑以下之刑之罪，而受6 個月以下有期徒刑或拘役
    之宣告，因身體、教育、職業、家庭之關係或其他正當事由
    ，執行顯有困難者，得以1 元以上3 元以下折算1 日，易科
    罰金。但確因不執行所宣告之刑，難收矯正之效，或難以維
    持法秩序者，不在此限」，而其折算標準則依修正前罰金罰
    鍰提高標準條例第2 條前段（現已刪除）規定，就其原定數
    額提高為100 倍折算1 日，即以銀元300 元（新臺幣900 元
    ）折算1 日，兩相比較之結果，90年1 月10日修正後之刑法
    得以易科罰金，對被告自屬較為有利；又95年7 月1 日修正
    公布施行之刑法第41條第1 項前段則規定：「犯最重本刑為
    5 年以下有期徒刑以下之刑之罪，而受6 個月以下有期徒刑
    或拘役之宣告者，得以新臺幣1,000 元、2, 000元或3,000
    元折算1 日，易科罰金」，再與前揭90年1 月10日修正之規
    定比較結果，仍以90年1 月10日所修正（即94年2 月2 日修
    正前）之易科罰金折算標準，較有利於被告，依刑法第2 條
    第1 項規定，本院自應依90年1 月10日所修正之刑法第41條
    第1 項前段，諭知本件易科罰金之折算標準。
四、據上論斷，應依刑事訴訟法第299 條第1 項前段，刑法第2
    條第1 項但書，修正前刑法第320 條第1 項、90年1 月10日
    修正之刑法第41條第1 項，罰金罰鍰提高標準條例第1 條前
    段、廢止前同條例第2 條，判決如主文。
中　　華　　民　　國　　96　　年　　6　　月　　15　　日
                    刑事第十四庭
                          審判長法　官  蔡　廣　昇
                                法  官  林  瑋  桓
                                法  官  謝  雨  真
以上正本證明與原本無異。
如不服本判決，應於判決送達後10日內，向本院提出上訴狀。
中　　華　　民　　國　　96　　年　　6　　月　　15　　日
                                書記官  林  佳  慧
修正前刑法第320條
意圖為自己或第三人不法之所有，而竊取他人之動產者，為竊盜
罪，處 5 年以下有期徒刑、拘役或 5 百元以下罰金。
意圖為自己或第三人不法之利益，而竊佔他人之不動產者，依前
項之規定處斷。
前二項之未遂犯罰之。
